ACORDAO-COMPLETO-2353512

ACÓRDÃO 1030/2019 ATA 15/2019 - PLENÁRIO

VISTOS, relatados e discutidos estes autos de representação, com proposta de medida cautelar, formulada pela empresa Veriz Tecnologia Ltda. (CNPJ 1.772.667/0001-29) , a respeito de possíveis irregularidades ocorridas no Pregão Eletrônico DAS 5/2019 (PE DAS 5/2019) , promovido pelas Centrais Elétricas Brasileiras S.A. (Eletrobrás) .
ACORDAM os Ministros do Tribunal de Contas da União, reunidos em sessão de Plenário, ante as razões expostas pelo Relator, em:
9.1. referendar, com fundamento no art. 276, § 1º, do Regimento Interno/TCU, a medida cautelar adotada pelo despacho contido na peça 15 destes autos, transcrito no relatório que precede este acórdão, bem como as medidas acessórias constantes no mencionado despacho;
9.2. determinar que a unidade técnica dê prosseguimento ao presente feito, com a urgência que o caso requer.

Referendo de cautelar em processo de representação sobre possíveis irregularidades ocorridas em pregão, cujo objeto é a aquisição de licenças de serviços de hospedagem de dados e acesso dos usuários na plataforma Relativity para armazenar os dados coletados a partir da investigação independente.

Centrais Elétricas Brasileiras S.A.

3. Interessado: Deloitte Touche Tohmatsu Consultores Ltda.

13.1. Ministros presentes: José Mucio Monteiro (Presidente), Benjamin Zymler, Augusto Nardes (Relator), Aroldo Cedraz, Raimundo Carreiro e Ana Arraes.
13.2. Ministros-Substitutos convocados: Augusto Sherman Cavalcanti e Marcos Bemquerer Costa.
13.3. Ministro-Substituto presente: André Luís de Carvalho.

ACORDAO-COMPLETO-2361985

Acórdão de Relação 1722/2019 - Plenário

Acórdão de Relação

AUGUSTO NARDES

Adoto, como relatório, o despacho que fundamentou a concessão da medida cautelar ora em apreciação (peça 15) :
"Cuidam os autos de Representação, com pedido de medida cautelar inaudita altera pars, apresentada pela empresa Veriz Tecnologia Ltda. (CNPJ 1.772.667/0001-29) , em 11/4/2019, a respeito de possíveis irregularidades ocorridas no Pregão Eletrônico DAS 5/2019 (PE DAS 5/2019) , promovido pelas Centrais Elétricas Brasileiras S.A. (Eletrobrás) . Em 24/4/2019, o objeto foi adjudicado à empresa Deloitte Touche Tohmatsu Consultores Ltda., cuja proposta foi de R$ 2.232.609,00.
2. O objeto do referido certame é descrito como 'aquisição de licenças de serviços de hospedagem de dados e acesso dos usuários na plataforma Relativity para armazenar os dados coletados a partir da investigação independente'.
3. Em suma, as irregularidades aventadas pela representante são as seguintes: i) definição imprecisa do objeto; e ii) indicação de ferramenta de fabricante específico sem a fundamentação necessária, com o consequente direcionamento para um único fornecedor.
4. Em suas análises, a Secretaria de Fiscalização de Tecnologia da Informação concluiu que não merece acolhida a alegação da representante de que o objeto foi definido de forma imprecisa no instrumento convocatório.
5. Quanto à indicação de fabricante específico, no entanto, a Sefti avaliou que o instrumento convocatório do PE DAS 5/2019 não apresenta referência a estudos que fundamentem as justificativas contidas no Termo de Referência (TR) pela escolha de ferramenta do fabricante Relativity, assistindo razão à representante quanto à indicação de marca, o que afronta o art. 47, inciso I, da Lei 13.303/2016, e a jurisprudência deste Tribunal. 
6. Caracterizada assim, a fumaça do bom direito, está presente também o 'perigo da demora', tendo em vista que o certame se encontra adjudicado para a empresa Deloitte desde o dia 24/2/2019. O perigo da demora reverso não se verifica no caso presente. Segundo apurou a unidade técnica, o contrato que originou os dados a serem mantidos pelo objeto do presente certame teve sua vigência encerrada em 19/12/2018. Como o edital em análise data de 20/3/2019, infere-se que a contratação não se reveste de caráter urgente.
7. Nesses termos, conheço da presente Representação, uma vez satisfeitos os requisitos de admissibilidade previstos nos arts. 235, 237, inciso VI, do RITCU, c/c art. 103, § 1º, e art. 106, ambos da Resolução-TCU 259/2014, e determino:
7.1.  cautelarmente, inaudita altera pars, às Centrais Elétricas Brasileiras S.A.,  nos termos do art. 276, caput, do RITCU, a suspensão do Pregão Eletrônico DAS 5/2019, abstendo-se de adquirir a ferramenta da plataforma Relativity até que o Tribunal julgue o mérito da questão;
7.2. oitiva das Centrais Elétricas Brasileiras S.A., nos termos do art. 276, § 3º, do RITCU, para, no prazo de até quinze dias, manifestar-se sobre as questões relacionadas a seguir, alertando-a quanto à possibilidade de o Tribunal vir a anular o certame, caso não seja apresentada manifestação ou esta não seja acolhida: 
7.2.1. sobre os fatos apontados na representação formulada pela empresa Veriz Tecnologia Ltda. (CNPJ 1.772.667/0001-29) , especialmente quanto à indicação de marca no Pregão Eletrônico DAS 5/2019 sem as devidas justificativas, impossibilitando a participação de ferramentas de outras marcas, em afronta aos arts. 31 e 47, inciso I, da Lei 13.303/2016; e
7.2.2. acerca da forma de elaboração da estimativa de preços da contratação;
7.3. oitiva da empresa Deloitte Touche Tohmatsu Consultores Ltda., nos termos do art. 250, inciso V, do RITCU, para, no prazo de quinze dias, querendo, manifestar-se sobre os fatos apontados na representação formulada pela empresa Veriz Tecnologia Ltda. (CNPJ 1.772.667/0001-29) , alertando-a quanto à possibilidade de o Tribunal vir a anular o Pregão Eletrônico DAS 5/2019 das Centrais Elétricas Brasileiras S.A.;
7.4. diligência, com fulcro nos arts. 10, § 1º, e 11 da Lei 8.443/1992, c/c os arts. 157 e 201, § 1º, do RITCU, às Centrais Elétricas Brasileiras S.A. para, no prazo de quinze dias, a contar da ciência, apresentar cópia do processo administrativo que originou o Pregão Eletrônico DAS 5/2019, contendo estudos técnicos que comprovem a impossibilidade de utilização de ferramenta de marca diversa da apontada no edital, e demais documentos considerados pertinentes ao deslinde desta representação; e
7.5. enviar cópia desta instrução às Centrais Elétricas Brasileiras S.A. e à empresa Deloitte Touche Tohmatsu Consultores Ltda. para subsidiar suas respectivas manifestações."

Daniella Borges de Castro Costa (18981/OAB-DF) e outros, representando Veriz Tecnologia Ltda.

Não atuou.

REPRESENTAÇÃO. PREGÃO ELETRÔNICO. INDICAÇÃO DE FABRICANTE ESPECÍFICO SEM FUNDAMENTAÇÃO. ADOÇÃO DE MEDIDA CAUTELAR. OITIVAS. DILIGÊNCIA. REFERENDO DO PLENÁRIO.

REPRESENTAÇÃO (REPR)

Secretaria de Fiscalização de Tecnologia da Informação (SEFTI).

Trata-se de Representação concernente ao Pregão Eletrônico DAS 5/2019 (PE DAS 5/2019) , promovido pelas Centrais Elétricas Brasileiras S.A. (Eletrobrás) , em que foram indicadas as seguintes irregularidades: definição imprecisa do objeto; e indicação de ferramenta de fabricante específico sem a fundamentação necessária, com o consequente direcionamento para um único fornecedor.
2.	O Auditor da Unidade Técnica entendeu estar configurado o fumus boni iuris em razão da indicação de fabricante específico, sem os necessários estudos que fundamentem as justificativas contidas no Termo de Referência (TR) , o que afronta o art. 47, inciso I, da Lei 13.303/2016, e a jurisprudência deste Tribunal.
3.	Entendeu, ainda, configurado o periculum in mora, tendo em vista que o certame se encontra adjudicado para a empresa Deloitte desde o dia 24/2/2019.
4.	Em estando presentes os requisitos do fumus boni iuris e do periculum in mora, bem assim ante a ausência de periculum in mora reverso, adotei medida cautelar inaudita altera parte, nos termos constantes do despacho transcrito no relatório precedente. Destaco que o periculum in mora reverso ficou ainda mais evidenciado com a informação da Eletrobrás de que aguardará decisão de mérito da Corte de Contas, para então prosseguir com a contratação.
	O despacho que adota medida cautelar deve ser submetido ao Plenário para referendo, nos termos do art. 276, § 1º, do Regimento Interno do TCU (RI/TCU) , razão pela qual trago o processo à deliberação e VOTO por que seja adotado o Acórdão que ora submeto à apreciação.
TCU, Sala das Sessões Ministro Luciano Brandão Alves de Souza, em 8 de maio de 2019.
Ministro JOÃO AUGUSTO RIBEIRO NARDES 
Relator